【裁判字號】    99,裁,3577
【裁判日期】    991230
【裁判案由】    土地增值稅
【裁判全文】
最  高  行  政  法  院  裁  定
                                      99年度裁字第3577號
再 審原 告  林志煥
訴訟代理人  鄭夙芬  律師  （兼送達代收人）
再 審被 告  新北市政府稅捐稽徵處
代  表  人  許慈美
上列當事人間土地增值稅事件，再審原告對於中華民國99年7月
22日本院99年度判字第721號判決，提起再審之訴，本院裁定如
下：
    主  文
再審之訴駁回。
再審訴訟費用由再審原告負擔。
    理  由
一、按提起再審之訴，應依行政訴訟法第277條第1項第4款之規
    定表明再審理由，此為必須具備之程式。所謂表明再審理由
    ，必須指明確定判決有如何合於法定再審事由之具體情事，
    始為相當。倘僅泛言有何條款之再審事由，而無具體情事者
    ，尚難謂已合法表明再審理由。如未表明再審理由，法院無
    庸命其補正。又行政訴訟法第273條第1項第1款所謂「適用
    法規顯有錯誤」，係指依確定的事實適用法規錯誤而言，且
    必須是原確定判決所適用之法規與該案應適用之法規相違背
    ，或與司法院解釋、本院判例有所牴觸者，始足當之，並不
    包括認定事實的瑕疵、法律上見解之歧異、判決不備理由或
    理由矛盾等問題。又原確定判決如已明確說明其適用法律之
    見解，並就當事人主張之法律見解，說明其不採之理由，且
    原確定判決所採見解與司法院解釋、本院判例及通說見解均
    無牴觸者，當事人如仍堅持其於原訴訟程序主張之歧異見解
    作為再審理由，亦難謂對原確定判決如何「適用法規顯有錯
    誤」，已有具體指摘，仍應認其再審之訴不合法。
二、緣再審原告於民國95年12月31日訂約出售坐落原臺北縣板橋
    市○○○段○○○段201-1地號土地（下稱系爭土地），於
    96年1月17日向再審被告（原為臺北縣政府稅捐稽徵處，已
    改制為新北市政府稅捐稽徵處）辦理土地移轉現值申報，並
    申請按自用住宅用地稅率核課土地增值稅。經再審被告審查
    後發現，系爭土地之地上建物拆除後，雖經前臺北縣政府核
    發建造執照，惟自88年7月8日申報開工迄今均未施工，乃以
    系爭土地地上並無建物，且於出售前1年並無再審原告或配
    偶、直系親屬於該地辦竣戶籍登記，與自用住宅用地規定不
    符，按一般用地稅率核課土地增值稅新臺幣652萬3,615元。
    再審原告不服，循序提起行政訴訟，經臺北高等行政法院以
    97年度訴字第1022號判決駁回，再審原告仍不服，向本院提
    起上訴，經本院以99年度判字第721號判決駁回而告確定（
    下稱原確定判決）。再審原告又於99年8月27日以原確定判
    決有行政訴訟法第273條第1項第1款所規定之事由，向本院
    提起再審之訴。
三、本件再審原告主張略以：依土地稅法第34條第1項、第9條及
    財政部67年6月30日台財稅第34248號函，僅需改建前合於自
    用住宅用地，其在新建房屋尚未領到（現改為核發）使用執
    照前移轉，仍准按特別稅率計課土地增值稅，至於拆除至改
    建之空置期間，依財政部67年8月4日台財稅第35222號函，
    並無限制，其戶籍是否遷離，亦非所問，故拆除至重建前之
    空置期間不得作為否准按特別稅率計課土地增值稅之理由，
    原確定判決卻認本件無拆除改建之事實，與前開二函釋所指
    情形不同，構成適用法規顯有錯誤；又財政部67年6月30日
    台財稅第34248號函所指之改建，乃建築法第9條第1項第1款
    之新建，然原確定判決既認為改建而將原來之地上建物拆除
    ，即不應將拆除與改建（新建）強行割裂而謂多年來一直無
    改建之客觀事實，故原確定判決自有矛盾；依臺北縣建築管
    理規則第20條，再審原告早在88年7月8日即依有效之建造執
    照申報開工，而系爭土地上之原有建物既已於同年月7日拆
    除，則應認拆除改建確已開工，非如原確定判決所認無動工
    建造之事實；又再審原告係依行政院振興建築投資措施、健
    全房地產市場措施及經濟發展諮詢委員會共同意見提出申請
    ，具有法源依據，亦屬信賴政府決策所為之決定，並無違背
    土地稅法第9條、第34條、財政部67年6月30日台財稅第3424
    8號函及財政部67年8月4日台財稅第35222號函保障自用住宅
    對人民生活給予租稅優惠之立法目的；依本院93年判字第13
    92號判例要旨（合法之平等原則）及財政部88年5月28日台
    財稅第881917424號函，再審原告之母於系爭土地上之房屋
    拆除前既已設立戶籍，且拆除前均符合自用住宅用地其他要
    件，自應適用自用住宅用地稅率課徵土地增值稅；再審被告
    不應違反土地稅法第9條、第34條、建築法第9條第1項第1款
    及臺北縣建築管理規則第20條之立法目的及規定，否則即屬
    違反平等原則與本院93年判字第1392號判例意旨等語。觀諸
    前開再審理由，無非仍執與上訴意旨雷同且經原確定判決所
    不採之陳詞及歧異見解，泛言原確定判決認定事實違誤及自
    相矛盾，而對於原確定判決究有如何合於行政訴訟法第273
    條第1項第1款所謂「適用法規顯有錯誤」之具體情事，則未
    據敘明，依首揭規定及說明，其再審之訴自非合法。
四、依行政訴訟法第278條第1項、第104條、民事訴訟法第95條
    、第78條，裁定如主文。
中    華    民    國    99    年    12    月    30    日
                    最高行政法院第六庭
                        審判長法官  藍  獻  林
                              法官  林  樹  埔
                              法官  陳  鴻  斌
                              法官  姜  素  娥
                              法官  林  文  舟

以  上  正  本  證  明  與  原  本  無  異
中    華    民    國    99    年    12    月    30    日
                              書記官  邱  彰  德

司法院資訊處製作；財團法人民間司法改革基金會備份。
